臺灣高等法院刑事判決　　　　　　93年度上重更(一)字第22號
上　訴　人
即　被　告　甲○○
選任辯護人　張運才律師
上列上訴人因毒品危害防制條例案件，不服臺灣桃園地方法院91
年度訴字第661號，中華民國92年8月18日第一審判決（起訴案號
：臺灣桃園地方法院檢察署91年度偵字第5809號；移送併辦案號
：臺灣新竹地方法院檢察署92年度年度偵字第162號、4742號、4
816號、2564號、92年度他字第115號）提起上訴，經判決後由最
高法院發回更審，本院判決如下：
    主  文
原判決關於販賣第一級毒品及販賣第二級毒品部分均撤銷。
甲○○連續販賣第一級毒品，處無期徒刑，褫奪公權終身，扣案
如附表一、附表二、、附表三、、所示之物，均沒收
銷燬之，扣案如附表二、、附表三所示之物、未扣案之販
賣海洛因所得新台幣拾肆萬元，均沒收，拾肆萬元如全部或一部
不能沒收時，以其財產抵償之。
    事  實
一、甲○○曾有違反麻醉藥品管理條例、違反槍砲彈藥刀械管制
    條例、妨害公務、違反藥事法等前科紀錄，其素行不良，所
    犯販賣、非法吸用化學合成麻醉藥品安非他命、妨害公務、
    轉讓安非他命等罪，經法院合併定應執行之刑為有期徒刑七
    年三月，該有期徒刑七年三月接續於執行至八十九年三月廿
    二日假釋出監，後其假釋經撤銷，須入監服殘刑有期徒刑四
    年一月又十二日，於服該殘刑前猶不知悔改，復基於意圖營
    利販賣第一級毒品海洛因之概括犯意，先於91年3月8日晚間
    9 時許，在桃園縣平鎮市復旦中學附近，以新台幣（下同）
    七萬元之價格，將海洛因販賣予合資購買之丙○○及姓名年
    籍不詳綽號「阿三」之人；復於91年3 月12日晚間10時許，
    承前販賣海洛因之概括犯意，在桃園縣平鎮市復旦中學附近
    ，以七萬元之價格，將如附表一所示之海洛因販賣予合資購
    買之丙○○及姓名年籍不詳綽號「阿三」之人，經警於91年
    3月13日凌晨2時30分許，在桃園縣桃園市○○路○段玉山商
    業銀行桃園分行對面查獲丙○○，並扣得於91年3 月12日晚
    間10時許向甲○○購得之上開如附表一所示之海洛因，丙○
    ○供陳其海洛因係購自甲○○，經警授意其與警方配合查緝
    甲○○，丙○○乃撥打電話與甲○○連絡，佯稱尚要向甲○
    ○購買半兩海洛因、半斤安非他命，甲○○回稱手邊有半兩
    海洛因可供販賣，然安非他命之數量可能不夠，並相約在桃
    園縣平鎮市○○路○段二三三號前交易毒品，甲○○乃承續
    前開同一販賣毒品海洛因之概括犯意及同時販賣第二級毒品
    安非他命之犯意，駕駛車號5B-0497號ＢＭＷ自用小客車（
    該車所有人為羅德玉），載同女友羅純芸，並攜帶包含海洛
    因、安非他命在內之如附表二所示之物赴約，於91年3 月13
    日上午8時30分許駛抵桃園縣平鎮市○○路○段233號前，丙
    ○○亦乘坐由「阿三」向友人借得之YG-4548 號自小客車前
    往交易地點，甲○○欲販賣予丙○○時，為埋伏之警員見甲
    ○○駕車停於該約定地點，乃將警車停在甲○○所駕駛之前
    開自用小客車後方並打開警車警報器，隨即至甲○○駕駛之
    前開自用小客車前方亮出證件且高喊「警察、不要動」，甲
    ○○明知警員係依法前來查緝其販毒事證，仍將其前開車輛
    倒退衝撞警車（造成警車保險桿前方輕微毀損，然毀損部分
    未據告訴，妨害公務部分業經判刑確定）企圖逃逸，警員見
    甲○○當場對警方人員施強暴而危及警員之生命、身體安全
    ，乃立刻朝車內之甲○○開槍，甲○○中彈受傷乃不得不停
    車受檢，其販賣海洛因及安非他命之犯行始未得逞。警員隨
    即在其車內駕駛座上扣得其所有如附表二、所示之毒品
    及供販賣毒品犯罪所用之如附表二、所示之物。甲○○
    復承上開意圖販賣第一級毒品牟利之概括犯意，於91年12月
    31日凌晨4時許，先在新竹市○○路○ 段302號「碧雲天汽車
    旅館」外，以新台幣四十五萬元向綽號「小黃」之男子購得
    海洛英六包，旋進入該汽車旅館508 室分裝，欲伺機出售，
    於同日凌晨4時30分許，為警在該508室內當場查獲，並扣得
    如附表三所示之第一級毒品及含無法析離海洛英成分之殘渣
    袋23只，含無法析離含海洛英暨安非他命殘渣之電子秤一台
    ，被告所有供分裝毒品用之分裝袋249 只等物（詳如附表三
    編號、、、）。
二、案經桃園縣警察局龜山分局報請臺灣桃園地方法院檢察署檢
    察官偵查起訴及移送併辦（台灣新竹地方法院檢察署93年度
    偵字第2163號）。
    理  由
甲、本案部分：
一、訊據被告甲○○固不否認其於右開時、地二度為警查獲，並
    被警查扣如附表二所示之物，然矢口否認販賣海洛因及安非
    他命之犯行，辯稱：伊於91年3月13日上午8時30分許在桃園
    縣平鎮市○○路○段233 號前為警查扣如附表二所示之毒品
    ，係因其於91年3 月11日或12日向丙○○購買該等毒品，然
    該等毒品不純，且打不進血管，無法止住伊之毒癮，所以才
    會與丙○○電話約定於為警查獲時、地，將毒品退還丙○○
    ，並要將價金取回，伊依約到達後竟遭著便服警方人員持槍
    喝令伊打開車門，伊不知係警方人員才倒退想離開現場，伊
    不認識丙○○所稱之「阿三」；丙○○早即有販毒之前科紀
    錄，其證言並不實在，並在本院辯稱伊是向丙○○購買毒品
    ，丙○○被抓到卻說是向伊買的，且丙○○的毒品有摻糖，
    純度較低云云。
二、惟查右揭事實，業據證人丙○○於警詢時供稱：我有配合警
    方查緝販賣毒品嫌犯甲○○。我知道甲○○有販賣毒品，我
    於九一年三月十二日二十二時左右我有和朋友前往復旦中學
    附近向甲○○購買毒品海洛因‧‧‧另一次91年3月8日21時
    左右也是和我朋友一同前往復旦中學向甲○○購買毒品海洛
    因，‧‧‧等語（偵字第5809號偵查卷第14-15 頁）。於原
    審調查時則供稱：車子是「阿三」的友人借給我的，91年 3
    月12日晚上10點左右我和阿三開著ＹＧ-4548 號自小客車去
    平鎮市復旦中學附近向甲○○買海。當時是「阿三」和甲○
    ○接洽的，我和「阿三」合資一起向甲○○買海，我出二、
    三萬元，加起來一共七、八萬的合夥金額，由「阿三」帶著
    款項向甲○○買。後來買回來的海就是隔日凌晨在玉山銀行
    被查獲的海。（你警訊時又說九一年三月八日晚上九時你也
    有和「阿杜」一起前往復旦中學向被告買海，是否有此事？
    ）確有此事，但那人不是「阿杜」，是「阿三」。那天也是
    「阿三」去接觸的，我這次是出二萬元，阿三出多少錢我不
    清楚，但是連我的錢加起來好像也是七、八萬元。最後一次
    我和阿三都有一起下車走向甲○○的車子那邊去交易，其餘
    二次都是「阿三」下車，我待在車上，由「阿三」去接頭。
    ‧‧‧甲○○之前是和「阿三」交易，我打電話給他，他有
    懷疑，因為我凌晨二點多被查獲後沒多久就聯絡他，天沒亮
    三、四點我們就到查緝地點去等被告，被告拖好久才來。（
    你聯絡甲○○，你是聯絡他要買安或海？）安、海都有。我
    說要買海半兩，約五、六萬，安要半公斤。但甲○○在電話
    中告訴我說他手上有海半兩可以賣給我，但安不夠數量賣給
    我等語（原審卷第第49-51 頁）。查依證人丙○○上開供述
    ，其就向被告甲○○購買海洛因及安非他命之次數、價格、
    購買方式、購買地點等已詳述明確，且前後一致。於警詢時
    雖稱前二次係夥同綽號「阿杜」之不詳姓名者向被告購買海
    洛因，惟於原審調查時已改稱與伊合資購買者係綽號「阿三
    」者，並非綽號「阿杜」者，證人丙○○雖就前二次購買海
    洛因之價格供稱係七、八萬等語，未臻明確，惟基於有利於
    被告之考量，應認被告該二次販售海洛因之所得各為七萬元
    ，合計為十四萬元，併予敘明。至於證人丙○○於上訴審審
    理時雖翻供稱伊未見過被告，不知賣毒品者為何人云云，惟
    又供稱其於原審所供為真實等語，顯見其於本院前審所為上
    開翻異之詞，係有意袒護被告之詞，核不足採。
三、被告雖辯稱被警查獲之如附表二所示之毒品係伊向丙○○購
    得，因品質不佳，無法打入血管，且承黑色，伊乃向丙○○
    要求退貨，在查獲地等待丙○○時，為警查獲云云。然查：
（一）被告上開辯解，業據證人丙○○堅詞否認，丙○○於原審
      即證稱：‧‧‧我與甲○○並不熟，是透過「阿三」才認
      識的，因甲○○當天被警察開槍打中，所以當天沒有做筆
      錄，這期間有人告訴甲○○是我出賣他的，所以他才反咬
      我一口，說是我販賣毒品給他的等語（參見原審卷第52頁
      ）。
（二）證人林元聘、乙○○等即於91年3月13日上午8時30分許，
      至桃園縣平鎮市○○路○段233 號前查獲本件之桃園縣警
      察局龜山分局小隊長、偵查員，於偵查時證稱丙○○打電
      話與被告連絡時，渠二人亦在丙○○旁邊，丙○○有向被
      告說還有沒有硬的和軟的，連絡好後，警方才帶丙○○去
      現場，後來在現場看到被告駕駛之5B-0497 號自用小客車
      ，渠等就把警車停在該車後面，渠等下警車時打開警報器
      及警示燈，並大聲說「警察、不要動」，被告不聽制止，
      衝撞警車，警方才開槍，並在被告車上扣獲如附表二所示
      之物等語（見偵字第5809號偵查卷第第56-57 頁）。由證
      人林元聘、偵查員乙○○之證詞，更可印證證人丙○○於
      警訊及原審所供為真實。而依證人丙○○之供述，所稱「
      硬的和軟的」，硬的係指安非他命，軟的係指海洛因而言
      （見本院上訴審第110頁）。益見被告於91年3月13日確有
      同時販賣海洛因及安非他命予丙○○之犯行。
（三）又毒品因我國政府大力查緝，導致毒品價格不斷飆漲，其
      中以第一級毒品海洛因之價格尤高，一般施用海洛因之人
      以高價購得海洛因之後，衡在其中摻入不含毒品成分之白
      粉，以擴充毒品之總量，進而達節省使用之目的。證人丙
      ○○於原審前開調查時證稱伊和「阿三」於91年3 月12日
      晚間向被告購買如附表一所示之海洛因後，即在購得之海
      洛因內摻入白糖成分等語，有如上述（原審卷第52頁）。
      而依據卷附之法務部調查局調科壹字第０八０００五一九
      六號鑑定通知書記載（原審卷第70頁），該海洛因之純度
      為百分之22.46 ，此與一般施用海洛因之人所施用之海洛
      因純度相去不遠，可見證人丙○○前開各證詞確實與客觀
      事實相符，可信度不容置疑；上訴審辯護人稽以證人丙○
      ○為警扣得之前開海洛因數量之市價約為五萬元，與丙○
      ○於警詢及原審自稱其僅出二、三萬元與「阿三」合資購
      買海洛因不符云云，然毒品之市價恆隨政府查緝之寬緊而
      有異，同辯護人堅稱如附表一之數量之海洛因之市價約為
      五萬元，已有可議，況如附表一所示之海洛因之純度亦僅
      有約被告為警扣得如附表二之海洛因之純度（百分之49
      .68 ）之二分之一，證人丙○○既在購得之海洛因內摻入
      約一半之糖粉，則丙○○所有之如附表一之海洛因之數量
      本即應乘以二分之一，始為其與「阿三」合資購買之應有
      部分，如此計算之，丙○○所有之如附表一所示之海洛因
      之市值應為五萬元之二分之一，與丙○○自稱出二、三萬
      元與「阿三」合資向被告購買海洛因之數量、價格亦大致
      相互吻合。
（四）被告於91年3月13日上午8時30分，在桃園縣平鎮市○○路
      ○段233 號前，為警扣獲如附表二所示之毒品，其中之
      海洛因九包，其合計淨重29.72公克，純度百分之49.68，
      純質淨重14.76公克，有法務部調查局調科壹字第０八０
      ００五二０八號鑑定通知書一紙在卷可稽（偵字第5809號
      偵查卷第63頁），該海洛因之純度絕不算低（一般而言，
      僅百分之廿餘之純度之海洛因即可供慣於施用該毒品之人
      或以抽香煙或以施打方式施用），比較前開附表一丙○○
      持有之海洛因成分與附表二被告持有之海洛因成分，前者
      純度惟百分之22.46，後者為百分之49.68，足證被告為前
      手，該被告辯稱該海洛因純度太低要退還販賣給伊之丙○
      ○云云，不足採信。再者，警方同時尚單獨扣得如附表二
      所示不含毒品成分之白粉一包（淨重三．七公克），此
      有前開法務部調查局鑑定通知書可憑（偵字第5809號偵查
      卷第63頁），證人丙○○果在毒品中摻以大量之非屬毒品
      之白粉以詐騙向其價購毒品之被告，衡情應不致於將一整
      包之不含毒品成分之白粉一併販予被告，而暴露其詐騙技
      倆。何況被告同時尚為警查扣如附表二之安非他命十包
      ，其總淨重亦高達61.5 公克，驗餘淨重61.14公克，含甲
      基安非他命純度則高達百分之85.8，含二甲基安非他命純
      度亦有百分之11.9，此有內政部警政署刑事警察局91年 4
      月15日刑鑑字第０九一００六八二四八號鑑驗通知書一紙
      存卷足參（偵字第5809號偵查卷第65頁），該等毒品含甲
      基安非他命、二甲基安非他命之總純度已高達百分之97.7
      ，焉有純度不夠，無法止癮之理？是被告辯稱附表二之
      海洛因純度太低云云，純屬卸責之詞，被告於本院審理時
      又改稱因海洛因打不進血管，而且呈黑色，所以要換云云
      ，益見其欲蓋彌彰，所辯均不足採。
（五）復查，證人羅純芸於警詢證稱在5Ｂ-0497號自用小客車內
      扣得如附表二所示之物，均係被告所有之物，警方查察時
      ，車上僅有伊與被告二人，由被告駕駛該車，被告發現警
      方人員出示證件及開警示燈，又聽見警方人員高喊警察，
      即倒車衝撞警車，伊想開車門下車，然車門被被告鎖上，
      後來在車內聽見槍響聲等語（偵字第5809號偵查卷第11、
      第12頁）。被告另辯稱證人羅德玉知悉伊向丙○○購買毒
      品之事，當時羅德玉有跟伊一起去復旦中學那裡云云。然
      經本院上訴審傳喚證人羅德玉於審理時到庭證稱伊不知道
      被告於91年3 月13日被警查的毒品如何來的，伊不認識謝
      太原，伊不記得91年3 月13日前幾天，有跟被告一起到那
      些地方，被告買毒品的時候，亦未帶伊一起去等語（見本
      院上訴審第17-18 頁）。從而被告所稱伊向丙○○購買毒
      品時，羅德玉有親眼目睹，當時羅德玉有跟伊一起去復旦
      中學那裡云云，亦不足採。
（六）被告另辯稱被警所查扣如附表二所示之安非他命係供己吸
      用，並辯稱其施用海洛因一日要一、二十次，且已施用了
      二年餘，施用安非他命一日十餘次云云。然查依法務部調
      查局第六處83年8月3日以（83）發（一）字第1310號函回
      覆臺灣士林地方法院表示：依據文獻查考，對無癮之人，
      以一次注射海洛因量二０毫克可視為最大耐量；人體若以
      海洛因摻於香煙內吸食代替注射，且已有癮，以較寬之標
      準衡量，每日消耗量亦不應超過四百毫克（即０．四公克
      ）；該局又於87年12月31日以87發技（一）字第87092970
      號函進一步研究闡釋：安非他命毒品每天口服劑量約為二
      ．五至二十五毫克、肌肉注射劑量約為十五至二十毫克、
      靜脈注射劑量約為十至十五毫克，人體最低致死劑量為一
      公克，另體重為六十公斤之人，其致死量約為四．二公克
      ；另海洛因毒品其最低致死量為二百毫克，體重為六十公
      斤之人其致死量約為一‧三一公克，被告辯稱其一日施用
      多達一、二十次之海洛因、已施用二年餘、每日要吸用一
      ．八公克云云，若果屬實，則其身心能否支持，不無可疑
      ，所辯被查獲之安非他命係供己施用，非供販賣乙節，顯
      係圖卸其販賣罪責，核不足採。
（七）綜合上述，被告辯稱其係與證人丙○○連絡要將先前向丙
      ○○所價購之毒品退還丙○○云云，顯與事實不符，不足
      採信，被告攜帶包含海洛因、安非他命毒品在內之如附表
      二之物赴約，顯係欲將該等毒品販予丙○○，已甚明確。
      查被告為警查扣之包括海洛因、安非他命分裝袋、電子秤
      在內之如附表一、二所示之物，在本案之證據綜合評價體
      系中，自得做為證人丙○○指述毒品上源之補強證據。至
      上訴審辯護人辯稱丙○○前有販毒前科，且曾販予陳明香
      、鄭漢棋、陳英豪、張世昌等人云云，經查閱丙○○之本
      院被告全國前案紀錄表，雖確有販賣安非他命、轉讓禁藥
      （安非他命）、幫助施用安非他命之前科，然其各該前科
      紀錄並非表示其即無須再向其他上源購買毒品，不得以其
      有上開前科紀錄即否定本案所有之各項證據之綜合評斷之
      結果。此外，復有扣案如附表一、二所示之物可資佐證，
      而該等物品則經送驗鑑定在案，分別有法務部調查局調科
      壹字第０八０００五一九六號、第000000000號
      、第000000000鑑定通知書、內政部警政署刑事
      警察局九十一年四月十五日刑鑑字第０九一００六八二四
      八號鑑驗通知書各一紙附卷足稽，本件事證明確，被告上
      開犯行足堪認定。
（八）被告另聲請傳訊丙○○於91年3月13日上午8時30分許，在
      桃園縣平鎮市○○路○段二三三號前，被警查獲時所乘坐
      之ＹＧ—四五四八號自小客車車主可知綽號「阿三」之真
      實姓名云云。然經本院上訴審按址傳訊該車登記名義人丁
      ○○並無結果，又經本院傳拘無著，有傳票、拘票在卷可
      稽，已無從查證。而證人丙○○於原審供稱該車係「阿三
      」的友人借給伊的，而於本院上訴審審理時則供稱：借車
      給我的人的地址我不知道，他姓什麼我不知道，我們都用
      外號稱呼等語（本院上訴審第107頁 ）。按證人丙○○確
      已供明向被告購買毒品之經過，有如上述，縱該車車主到
      庭亦不足為有利於被告之認定，附此說明。另上訴審之辯
      護人聲請傳訊證人謝太原以證明被告有向丙○○買毒品之
      事實、傳訊其之友人彭騰興、甘興以證明伊於91年3 月
      13日上午8時30分許至桃園縣平鎮市○○路○段233號前赴
      約是要退還價購之毒品予丙○○及伊與彭騰興、甘興三
      人向丙○○合買毒品云云，然查彭騰興、甘興於91年12
      月31日凌晨4時30分許，在新竹市○○路○段302號「碧雲
      天汽車旅館」508 室內，與被告一併為警查獲，此有併辦
      之臺灣新竹地方法院檢察署92年度偵字第162 號、4742號
      、4816號、2564號、92年度他字第115 號卷宗可稽，渠等
      為警查獲之際，除擁有海洛因六包（合計淨重二０八．
      四七公克，純度百分之四四，純質淨重九一．七三公克）
      、安非他命一包（淨重十七．三四一四公克，驗餘淨重
      十七．二七四二公克）之毒品外，復為警扣得具有殺傷力
      仿貝瑞塔九釐米之改造手槍一支、具殺傷力之九釐米子彈
      11發，此有內政部警政署刑事警察局槍彈鑑定書附於併辦
      之臺灣新竹地方法院檢察署92年度他字第115號卷內可稽
      ，甘興、彭騰興二人雖均供稱該等物品均為被告所有，
      並辯稱二人分別已有一年多、半年多未施用毒品，然渠二
      人之尿液經送驗，均有甲基安非他命陽性反應，此有新竹
      市衛生局不法藥物尿液初步篩檢報告書一紙可憑，渠二人
      所供未施用毒品云云，本即屬謊言，遑論渠二人與被告同
      處一室，而該室內竟又放置上述毒品及前開槍、彈等多項
      違禁物品，則甘興、彭騰興之證言可憑信性若何已不言
      可喻。
（九）末查，上訴審之辯護人雖又稱被告於前開時、地赴約欲向
      丙○○退還價購之毒品時，彭騰興與其他友人尚另駕駛二
      輛汽車同往云云，然查緝之警方係駕駛警車前往（此尚有
      照片可資比對），警方人員亦有開警示燈、鳴警笛，有如
      上述，則辯護人所言若果屬實，彭騰興及友人既明知來者
      為警方，焉有不立刻向警方報告以證實渠等友人即被告之
      清白之理？反而立刻加速逃跑？渠等既已現場落跑，反在
      一年餘後之審判中堅欲主張有陪被告一同至現場且欲挺身
      出庭作證？況被告所辯稱丙○○販予伊如附表二、之
      毒品純度不足，欲退還丙○○云云，核不足採，有如上述
      ，而證人羅德玉亦證稱伊不認識謝太原，故被告所稱伊向
      丙○○買毒品時，謝太原有目賭乙節，亦不實在，故即使
      甘興、彭騰興到庭證述如被告之所辯，亦不足為有利於
      被告之認定。綜上，辯護人聲請前開各人出庭作證，於事
      實之釐清無何助益，在本院審理中辯護人及被告又再聲請
      傳喚證人彭騰興，待證事實同前，本院認無傳訊之必要，
      至證人丙○○雖又證稱，其與「阿三」者，除向被告購買
      如事實欄所示二次毒品既遂外，尚另有購買一次既遂云云
      ，但證人僅稱另有購買一次，惟時間、地點、價格如何等
      等均付闕如，自無從認定被告尚有該次交易，又被告最後
      一次欲出售予證人丙○○之毒品，並無任何證據證明其係
      意圖販賣牟利而向他人購入，均併予敘明。
四、此外，復有扣案如附表一、二所示之物可資佐證，而其中如
    附表一所示之海洛因一大包、六小包（合計淨重二０．六八
    公克，純度為百分之二二．四六，純質淨重為四．六四公克
    ）；如附表二海洛因九包（合計淨重二九．七二公克，純
    度百分之四九．六八，純質淨重十四．七六公克）、安非
    他命十包（總淨重六一．五公克，驗餘淨重六一．一四公克
    ，含甲基安非他命純度為百分之八五．八，含二甲基安非他
    命純度為百分之十一．九）。經送驗鑑定在案，分別有法務
    部調查局調科壹字第０八０００五一九六號、第00000
    0000號、第000000000鑑定通知書、內政部警
    政署刑事警察局九十一年四月十五日刑鑑字第０九一００六
    八二四八號鑑驗通知書各一紙附卷足稽，此部分事證明確，
    被告右開犯行足堪認定。
乙、關於併辦之91年12月31日查獲部分：
    訊據被告對於在上開時、地向綽號「小黃」之男子以45萬元
    之價格買入扣案之第一級毒品海洛英後，進入上開汽車旅館
    分裝被查獲並扣得如附表三所示之物之事實固坦承不諱，惟
    辯稱：伊是分裝後要自行施用，並非欲販賣牟利云云，惟查
    被告在偵查中已坦承係伊所買，買來是大家要用，如果缺錢
    時，伊也想要把海洛英賣出去，因為數量這麼大，如果沒有
    人向伊買，自己也吸不完伊因為剛買到，還沒有人來向伊買
    等語（見新竹地檢署93年偵字第2163號卷第41-42 頁），是
    其已坦承購入毒品之目的是要販賣牟利，且扣得數量不少之
    第一級毒品，足證其自白與事實相符，此外，尚有扣得如附
    表三所示之物可資佐證，而扣案之毒品，經送法務部調查局
    鑑定結果，其中附表三標號部分係海洛英（重量、純度均
    如附表所示），有該局92年2月19日調科壹字第100001732號
    鑑定通知書在卷可考（上揭偵查卷第71頁），被告空言否認
    販入之海洛英係全部供己施用云云，自非可採，其此部分之
    犯行，亦堪認定。
丙、按海洛因及安非他命害人匪淺，政府懸為禁令，禁止非法買
    賣，若非有利可圖，當無甘冒重典而販賣之理，且販賣毒品
    係屬違法行為，非可公然為之，不論是瓶裝或紙包之安非他
    命，均可任意分裝增減其分量，而每次買賣之價量，亦隨時
    依雙方關係之深淺、當時之資力、需求程度及對行情之認知
    等因素，機動地調整，販賣之利得，除經坦承犯行，或價量
    俱臻明確外，委難查得實情，職是之故，即使未經查得實際
    販賣之利得，但除非別有事證，足認係按同一價量委買或轉
    售，確未牟利外，尚難執此遽認非法販賣之證據有所未足，
    致知過坦承者難辭重典，飾詞否認者反得僥倖，而失情理之
    平。以本件而論，被告甲○○與證人丙○○及姓名年籍不詳
    綽號「阿三」之人並非親故摯友，苟無得利，被告豈有甘冒
    重刑，一再轉售之理，故被告有販售毒品海洛因及安非他命
    圖利之犯意甚明。
丁、查行為人如原即具有販毒營利之決意，雖係遭警設計誘捕致
    事實上不能完成交易時，因行為人原即有販賣毒品之意思，
    客觀上又已著手於販賣之行為，自仍應成立販賣毒品未遂罪
    ，此與行為人原本無販毒營利之意思，因調查犯罪之人之引
    誘或教唆始起意販賣，即學理上所謂「陷害教唆」之情形有
    別。被告甲○○於91年3月13日上午8時30分被警查獲前即曾
    販賣第一及毒品給丙○○，雖證人丙○○係在警方授意下與
    被告聯絡，佯稱購毒，然被告基於意圖營利之決意，將海洛
    因、安非他命持往約定地點交貨，尚未交付，即為警當場查
    扣，因被告原本即具有販毒營利之意思，縱係遭警設計誘捕
    致事實上不能完成買賣，然客觀上既已著手於售賣之行為，
    則91年3月13日上午8時30分被警查獲之該次犯行，仍應論以
    販賣毒品未遂罪。而其91年12月31日被查獲之犯行，既意圖
    販賣牟利而販入，雖尚未賣出，仍應論以販賣既遂罪。
戊、核被告所為，係犯毒品危害防制條例第4條第1項販賣第一級
    毒品既遂罪，91年3月13日該次係犯同條例第4條第1項、第2
    項、第5項之販賣第一級及第二級毒品未遂罪。其於91年3月
    13 日上午8時30分許，為警方誘導販賣海洛因、安非他命該
    次為販賣第一級、第二級毒品未遂罪，公訴人雖未引用未遂
    條文，然其在起訴書犯罪事實欄所述與本院認定無異，自僅
    屬漏引未遂法條，應予更正。被告持有第一級、第二級毒品
    之低度行為，為販賣之高度行為所吸收，不另論罪。被告所
    犯於91年3月13日上午8時30分許，在桃園縣平鎮市○○路○
    段二三三號前販賣海洛因及安非他命予丙○○部分係一行為
    觸犯二罪名，為想像競合犯關係，應從一重之販賣第一級毒
    品罪處斷。被告先後三次販賣第一級毒品既遂、一次未遂，
    時間緊接，所犯係構成要件相同之罪名，顯係基於概括之犯
    意為之，為連續犯，應論以最重之販賣第一級毒品既遂罪。
    其93年12月31日之部分，嗣未起訴，但與起訴部分有聯絡犯
    關係，屬裁判上之一罪，本院自得一併審究。
己、原審認被告罪證明確，予以論罪科刑，固非無見，惟查（一
    ）查獲之第一、二級毒品及專供製造或施用第一、二級毒品
    之器具，不問屬於犯人與否，均沒收銷燬之，毒品危害防制
    條例第18條第1 項定有明文，本件被查扣之如附表一所示毒
    品海洛因自應依該規定宣告沒收銷毀之，原判決竟認該毒品
    為證人丙○○已向被告買得之毒品，與被告無關，而未宣告
    沒收銷毀之，自有未洽。（二）原判決事實就被告於91年 3
    月8日晚間9時許及91年3 月12日晚間10時許販賣第一級毒品
    海洛因給丙○○部分，關於販賣價格未予明確認定，僅記載
    以七、八萬元之價格販賣。（三）又被告所犯於91年3 月13
    日上午8 時30分許，在桃園縣平鎮市○○路○段二三三號前
    販賣海洛因及安非他命予丙○○部分係一行為觸犯二罪名，
    為想像競合犯關係，原判決認係犯意個別，應分論併罰。本
    件被告提起上訴，其猶執陳詞否認犯罪，上訴固無理由，惟
    因原判決關於販賣第一級毒品及販賣第二級毒品部分既有可
    議之處，應由本院將原判決此部分撤銷改判。爰審酌被告販
    賣海洛因、安非他命對國人健康造成重大危害、販毒之次數
    、販毒所得之多寡、犯罪所生之危害、犯罪手段、為己辯解
    之同時竟誣指他人（丙○○）販毒等一切情狀，量處如主文
    所示之刑，並應依刑法第37條第1 項之規定，宣告褫奪公權
    終身。又本件被告前二次所販賣之第一級毒品價值計十四萬
    元，查扣之第一、二級毒品數量頗多，其犯行顯難獲社會一
    般人之同情而有顯可憫恕之情形，不宜依刑法第59條規定減
    輕其刑。
庚、被告為警扣案之如附表一、附表二、、附表三、、
    所示之物，均應依毒品危害防制條例第18條第1 項前段之
    規定，宣告沒收銷燬之；扣案之如附表二、、附表三
    所示之物為被告所有供其犯罪所用，未扣案之販賣海洛因所
    得14萬元，則為被告所有之販毒所得，應依毒品危害防制條
    例第19條第1 項之規定宣告沒收，14萬元如全部或一部不能
    沒收時，以其財產抵償之。至如附表二所示之不含毒品成
    分之白粉一包（淨重三．七公克）無從證明與被告販毒有關
    ；另本院認臺灣新竹地方法院檢察署92年度偵字第162 號併
    辦部分（即被告於91年12月31日凌晨4 時30分許，在新竹市
    ○○路○段302號「碧雲天汽車旅館」508室內為警查獲該次
    ），無從證明被告有何販賣安非他命犯行，如後所述，因之
    如附表三之安非他命；如附表三所示55萬2 千元現金，
    無從證明為被告販毒之所得；各該物品均不諭知沒收。
辛、臺灣新竹地方法院檢察署92年度偵字第162 號併辦部分：該
    併辦意旨略謂：被告於91年12月31日凌晨4 時30分許，在新
    竹市○○路○段302號「碧雲天汽車旅館」508室內為警查獲
    ，扣得如附表三所示之物，因認被告另涉犯毒品危害防制條
    例第4條第2項之販賣第二級毒品罪云云。按犯罪事實應依證
    據認定之，無證據不得認定其犯罪事實；又被告或共犯之自
    白，不得作為有罪判決之唯一證據，仍應調查其他必要之證
    據，以察其是否與事實相符，刑事訴訟法第154條第2項、第
    156條第2項分別定有明文。又認定不利於被告之事實，須依
    積極證據，苟積極證據不足為不利於被告事實之認定時，即
    應為有利於被告之認定，更不必有何有利之證據，最高法院
    30年上字第816 號著有判例可資參照。經查：扣案之安非他
    命一包，其之淨重僅十七．三四一四公克，驗餘淨重十七．
    二七四二公克，此有憲兵司令部刑事鑑識中心鑑驗通知書一
    紙附卷可稽，該數量之安非他命非無可能供被告本身施用，
    其他如附表三所示之物則業據本院前開認定係用以販賣海洛
    因之所用，與販賣安非他無涉，且被告在偵查中僅供稱販入
    海洛因欲出售，並未提及安非他命，已如前述，況被告又辯
    稱買入安非他命係供己施用，此外，復查無其他積極證據，
    足以證明被告有何上開犯行，自不得僅以如附表三所示之物
    即謂其有何販賣安非他命犯行，其之此部分犯罪尚屬不能證
    明，本院自無從併辦，應退回檢察官另行處理。
壬、臺灣新竹地方法院檢察署92年度偵字第2564號併辦部分：該
    案係被告於91年12月31日凌晨4 時30分許，在新竹市○○路
    ○段302號「碧雲天汽車旅館」508室內，為警扣得具有殺傷
    力仿貝瑞塔九釐米之改造手槍1 支、具殺傷力之九釐米子彈
    11發，因涉違反槍砲彈藥刀械管制條例之部分，該部分犯行
    核與本案無任何關係，自應退回檢察官另行偵辦。
據上論斷，應依刑事訴訟法第369條第1項前段、第364條、第299
條第1項前段，毒品危害防制條例第4條第1項、第5項、第2 項、
第18條第1項前段、第19條第1項，刑法第11條前段、第56條、第
55條、第37條第1項，判決如主文。
本案經檢察官曾忠己到庭執行職務。
中　　華　　民　　國　　94　　年　　9 　　月　　28　　日
　　　　　　　　　刑事第二十三庭審判長法　官  尤豐彥
　　　　　　　　　　　　　　　　　　  法　官  趙功恆
　　　　　　　　　　　　　　　　　　  法　官  張明松
以上正本證明與原本無異。
如不服本判決，應於收受送達後十日內向本院提出上訴書狀，其
未敘述上訴之理由者並得於提起上訴後十日內向本院補提理由書
（均須按他造當事人之人數附繕本）。
                                      書記官  洪秋帆
中　　華　　民　　國　　94　　年　　9 　　月　　29　　日
附錄：本案論罪科刑法條全文
毒品危害防制條例第4條
製造、運輸、販賣第一級毒品者，處死刑或無期徒刑；處無期徒
刑者，得併科新台幣一千萬元以下罰金。
製造、運輸、販賣第二級毒品者，處無期徒刑或七年以上有期徒
刑，得併科新台幣七百萬元以下罰金。
製造、運輸、販賣第三級毒品者，處五年以上有期徒刑，得併科
新台幣五百萬元以下罰金。
製造、運輸、販賣專供製造或施用毒品之器具者，處一年以上七
年以下有期徒刑，得併科新台幣一百萬元以下罰金。
前四項之未遂犯罰之。
附表一：
海洛因一大包、六小包（合計淨重二０．六八公克，純度為百分
之二二．四六，純質淨重為四．六四公克）
附表二：
海洛因九包（合計淨重二九．七二公克，純度百分之四九．六
八，純質淨重十四．七六公克）、不含毒品成分之白粉一包（
淨重三．七公克）、安非他命十包（總淨重六一．五公克，驗
餘淨重六一．一四公克，含甲基安非他命純度為百分之八五．八
，含二甲基安非他命純度為百分之十一．九）、電子秤一台、
分裝袋一大包。
附表三：
海洛因六包（合計淨重二０八．四七公克，純度百分之四四，
純質淨重九一．七三公克）、安非他命一包（淨重十七．三四
一四公克，驗餘淨重十七．二七四二公克）、含無法獨立析離
之海洛因成分之殘渣袋廿三只、含無法獨立析離之海洛因暨安
非他命成分之電子秤一台、分裝袋二百四十九只、五十五萬
二千元現金。
